【裁判字號】    99,台上,7449
【裁判日期】    991202
【裁判案由】    妨害性自主
【裁判全文】
最高法院刑事判決            九十九年度台上字第七四四九號
上  訴  人  陳○○
上列上訴人因妨害性自主案件，不服台灣高等法院台中分院中華
民國九十七年十月八日第二審更審判決（九十七年度上更(一)字第
六八號，起訴案號：台灣台中地方法院檢察署九十五年度偵字第
三二四一號），提起上訴，本院判決如下：
    主  文
上訴駁回。
    理  由
按刑事訴訟法第三百七十七條規定，上訴於第三審法院，非以判
決違背法令為理由，不得為之。是提起第三審上訴，應以原判決
違背法令為理由，係屬法定要件。如果上訴理由書狀並未依據卷
內訴訟資料，具體指摘原判決不適用何種法則或如何適用不當，
或所指摘原判決違法情事，顯與法律規定得為第三審上訴理由之
違法情形，不相適合時，均應認其上訴為違背法律上之程式，予
以駁回。本件上訴人陳○○上訴意旨略稱：(一)、經原審履勘上訴
人於案發當時所駕車牌號碼006－AB 號營業大客車之下層，其總
寬度為二三五公分，扣除擺放該處之控制音箱、上層座椅、置物
箱、杯水箱、餐點盒等物，所剩寬度僅能擺下七十八公分寬之睡
墊，故上訴人於案發當時勢須與被害人甲女（姓名、年籍均詳卷
）在該空間狹小之睡墊上相擁而眠，原判決以前開營業大客車之
下層有相當寬度空間足供上訴人與甲女舒適躺臥，據謂上訴人有
本件妨害性自主犯行，自有認定事實不憑證據之違法。(二)、甲女
如確有反抗上訴人之行為，則上訴人以單手抓住甲女之雙手，勢
須猛力狠抓，始能使甲女無法掙脫，但甲女之雙手為何無傷痕，
且甲女之身高與上訴人幾近相同，苟甲女不同意性交，上訴人既
已用一隻手抓住甲女，如何能再脫掉甲女所穿之長褲？又如何能
舔吮甲女之胸部及下體？是原判決謂上訴人以一隻手抓住甲女雙
手，用另一隻手脫去甲女內、外褲而性侵得逞云云，即有悖經驗
法則及論理法則。(三)、上訴人在民國九十四年十二月三十日之前
，即曾與甲女擁抱睡覺，此為甲女所不否認，且上訴人與甲女均
係單身，又認為其與甲女應屬男女朋友，甲女於九十四年十二月
三十日復願意與上訴人同睡，雙方乃在自然狀態下發生性關係，
上訴人實在不必以強暴或脅迫方法為之，況證人王○○於偵查中
亦證陳其認為上訴人與甲女係男女朋友關係，證人林○○並陳稱
甲女以前係在網咖上班，交友不單純，故上訴人認為甲女係其女
朋友，並無錯誤，原判決置前開事實於不顧，遽論上訴人以重罪
，亦有違誤。(四)、依○○○客運股份有限公司（下稱○○○公司
）規定，每部營業大客車均配置有一支行動電話，隨車小姐與司
機僅能利用該支電話聯絡，違者將被議處，且上訴人、甲女之工
作時間與一般上班族不同，在下班後均以睡覺培養體力，儘量不
以電話打擾對方睡眠時間，原判決以經調閱上訴人與甲女之電話
通聯紀錄，於本件發生前半個月內，僅甲女於九十四年十二月二
十日以行動電話撥打上訴人持用之行動電話二次，上訴人從未撥
打電話予甲女，即推測上訴人所辯與甲女係男女朋友關係云云，
為不可採信，並難認為適法。(五)、原判決有必要傳喚甲女，以測
量其雙手合併後之周圍長度及上訴人手掌之寬度，俾證明上訴人
無法以一手抓住甲女之雙手，甲女之指訴違背經驗法則，原審未
再傳喚究明，尚嫌調查未盡。(六)、卷附○○○公司九十七年八月
二十一日○客行字第九七０八二一之一號函已敘明該公司人員之
輪值時間與所服務車輛，均由當區主管視狀況排定；證人王○○
又證稱甲女曾向其請求要跟上訴人的班，故其認為上訴人與甲女
係男女朋友。原判決置前開證據於不論，卻謂上訴人與甲女非男
女朋友，自嫌理由不備云云。
惟查：原判決綜合全案證據資料，本於事實審法院職權推理之作
用，認定上訴人確有其事實欄所載之犯行。因而撤銷第一審不當
之科刑判決，改判論處上訴人對於女子以其他違反意願之方法而
為性交罪刑，已詳細說明其採證認事之理由。所為論斷，俱有卷
證資料可資覆按。對於原審經勘驗車牌號碼006－AB 號營業大客
車結果，該車下層於扣除原有之硬體設施後，如何之尚留存有相
當之空間；上訴人諉稱前開大客車下層於案發當時在扣除車上設
施與堆存之物品後，僅剩可舖置睡墊之寬度，致其與甲女無法平
躺而僅能抱著睡覺云云，如何之不足採信；經原審更審前當庭勘
驗上訴人之最大手幅，約為十九．八公分，甲女雙手腕交疊、壓
制於平面物體時，周圍全寬僅十五．五公分，上訴人如何之可以
單手將甲女雙手腕交疊、控制於前開大客車下層車廂，用另一隻
手褪去甲女之內、外褲並予以性侵害；依憑甲女之證述，及卷附
○○○○大學附設醫院疑似性侵害事件驗傷診斷書所載甲女於案
發後受傷害情形，如何已足認定上訴人係先以一隻手壓制甲女之
雙手後，再以另隻手強力將甲女之身體往上頂，致甲女頭部因頂
到車廂不能動彈，身體上縮，始遭上訴人強行舐吮胸部及下體。
亦皆予詳加說明。上訴意旨對原審之前揭論斷，究有何違背經驗
法則或論理法則之違法情形，並未依據卷內資料為具體之指摘。
上訴意旨(一)、(二)仍執前開陳詞，指摘原判決為違背法令，係對於
原判決已說明事項及屬原審採證認事職權之適法行使，持憑己見
而為不同之評價，且重為事實之爭執，顯與法律規定得為第三審
上訴理由之違法情形，不相適合。且查：(一)、依卷內筆錄所載，
甲女始終證陳其於本件發生前雖曾一次與上訴人同睡於車牌號碼
006－AB 號營業大客車之下層，但與上訴人係各睡該下層之一邊
。上訴意旨(三)指甲女不否認在案發前即曾與其擁抱睡覺云云，顯
然非依據卷內資料執為指摘，亦非適法之第三審上訴理由。(二)、
刑事訴訟法第三百十條第二款固規定，有罪之判決書，對於被告
有利之證據不採納者，應記載其理由。惟所謂對於被告有利之證
據，係指該證據在客觀上對論罪科刑有所影響，且對被告有利，
具有證據評價之必要性者而言。倘該證據在客觀上對論罪科刑並
無影響，既無為證據評價之必要，縱未在判決理由內加以說明，
亦僅係記載之簡略而已，要與理由不備之情形有別。依卷內資料
，證人王○○於偵查中雖陳稱：「（被告《指上訴人，下同》與
被害人《指甲女，下同》是不是男女朋友？）我認為應該是，被
害人曾經要求我，她一定要跟被告的班，她說被告的配合很好，
對人不錯」、「（如何判斷被告與告訴人是男女朋友？）因為之
前跟被告搭配的小姐，時間都不長，且被害人要求我，她一定要
跟被告的班」；證人林○○亦證稱：「（被害人交友狀況？）不
單純，她以前是在網咖上班」；另○○○公司九十七年八月二十
一日○客行字第九七０八二一之一號函並謂該公司人員之輪值時
間與所服務車輛，均由當區主管視狀況排定。然依王○○、林○
○前開所陳，乃其等個人之意見及推測之詞，○○○公司前揭函
文亦僅在說明該公司係由何人排定人員與車輛之輪值情形，均無
從資為有利於上訴人之認定，即無為證據評價之必要。原判決對
此部分縱未敘明不採之理由，因與判決之結果並無影響，自不得
據為上訴第三審之理由。(三)、原審更審前已當庭勘驗上訴人之最
大手幅，約為十九．八公分，甲女雙手腕交疊、壓制於平面物體
時，周圍全寬僅十五．五公分。原審依憑前開勘驗結果及卷內相
關證據，因認上訴人係以單手將甲女雙手腕交疊、控制於前開大
客車下層車廂，用另一隻手褪去甲女之內、外褲，再予以性侵害
之事實已臻明瞭，無就前揭事實再為無益調查之必要，核屬事實
審法院採證認事職權之適法行使，並無上訴意旨(五)所指調查未盡
之違誤。(四)、原判決以依卷附甲女使用之行動電話（門號詳卷）
與上訴人持用之門號0000000000號行動電話自案發前半個月起，
即自九十四年十二月十五日起至九十五年一月三十一日止之通聯
紀錄所示，甲女僅在九十四年十二月二十日撥打行動電話予上訴
人二次，上訴人則無撥打行動電話予甲女之紀錄，與甲女所證其
因業務需要，始會以電話與司機聯絡之證詞相符，另依○○○公
司函送之員工資料及甲女之陳述，上訴人與甲女在○○○公司任
職之交集期間，僅自九十四年十一月二十五日起至同年十二月二
十九日止，甲女既已堅詞否認與上訴人交往，上訴人又未能舉證
證明，且對甲女與前夫育有幾名小孩及各該小孩係由何人扶養等
情節之供述，復與甲女所述不相符合，卷附○○○公司九十五年
十一月二十九日○客行字第九五００一三三０號函並已敘明該公
司配置於每輛營業大客車之行動電話，僅供聯絡公事使用，據謂
上訴人諉稱其與甲女係男女朋友云云，難予採憑。所為論斷，與
經驗法則及論理法則尚無違背，亦無上訴意旨(四)所指之違法。至
其餘上訴意旨所執各詞，均係就與犯罪構成要件無涉之枝節漫為
單純之事實上爭辯，依首開說明，尚難認係合法之第三審上訴理
由。綜上所述，上訴意旨所指，與法律規定得為第三審上訴理由
之違法情形不相適合，其上訴違背法律上之程式，應予駁回。
據上論結，應依刑事訴訟法第三百九十五條前段，判決如主文。
中    華    民    國  九十九  年   十二   月    二    日
                      最高法院刑事第五庭
                          審判長法官  謝  俊  雄  
                                法官  陳  世  雄  
                                法官  魏  新  和  
                                法官  吳  信  銘  
                                法官  段  景  榕  
本件正本證明與原本無異
                                      書  記  官  
中    華    民    國  九十九  年   十二   月    七    日
                                                      ｍ

司法院資訊處製作；財團法人民間司法改革基金會備份。
